臺灣高雄地方法院刑事判決　　　　　　　　　　　　九十一年度易字第三一八號
　　公　訴　人　臺灣高雄地方法院檢察署檢察官
　　被　　　告　乙○○
右列被告因竊盜案件，經檢察官聲請簡易判決處刑（九十一年度偵字第一四七六五號
），嗣因本院鳳山簡易庭認為不宜適用簡易判決處刑（九十一年度鳳簡字第八八八號
），簽請改用通常程序審判，暨移送併辦（九十一年度偵字第一五五四四號），本院
判決如左：
    主  文
乙○○無罪。
    理  由
一、公訴意旨略以：被告乙○○基於意圖為自己不法所有之犯意，於民國九十一年二
    月二十七日下午十一時三十分許，在高雄縣大社鄉○○村○○路一七二號前，竊
    取李炯陽所有車牌號碼ＯＣＬ─三七二號重型機車一部，得手後留供己用。嗣於
    同年七月八日下午十一時三十分許，騎乘該車行經高雄市左營區○○○路五巷口
    ，經警查獲，因認被告乙○○涉有刑法第三百二十條第一項竊盜罪嫌。
二、公訴人認被告乙○○涉有前揭竊盜罪嫌，無非以李炯陽之代理人甲○○於警訊中
    之指訴，被告供稱向「龍仔」借車等情節有違常情，「龍仔」並無年籍資可供查
    證等，資為論罪之依據。訊之被告乙○○固坦承於右揭時、地，因騎乘前開ＯＣ
    Ｌ─三七二號機車為警查獲之事實，惟堅決否認有何竊盜犯行，辯稱：伊騎用之
    機車，係向綽號「龍仔」友人在高雄縣大社鄉○○路三奶菜市場附近所借，事後
    並有支付三千元之代價向「龍仔」購買，伊沒有竊取機車等語。
三、按犯罪事實應依證據認定之，無證據不得推定其犯罪事實；不能證明被告犯罪者
    ，應諭知無罪判決，刑事訴訟法第第一百五十四條、第三百零一條第一項分別定
    有明文。又按刑事訴訟法上所謂認定犯罪事實之證據，係指足以認定被告確有犯
    罪行為之積極證據而言，如未能發現相當證據或證據不足以證明，自不能以推測
    或擬制之方法，以為裁判基礎（最高法院二十九年上字第三一０五號及四十年台
    上字第八十六號判例參照）。再者，被告否認犯罪事實所持之辯解，縱屬不能成
    立，仍非有積極證據足以證明其犯罪行為，不能遽為有罪之認定（最高法院三十
    年上字第一八三一號判例參照）。
四、經查；
（一）被告乙○○為警查獲時所騎乘之上開機車，係明昌液化煤氣行所有，該行負責
      人為李炯陽，而該車並未有失竊紀錄，此有車籍資料作業系統查詢認可資料及
      營利事業登記各一紙在卷可查，證人甲○○雖於警訊中證述：「於九十一年二
      月二十七日下午十一時三十分許，停放於高雄縣大社鄉○○村○○路一七二號
      前失竊，且該機車均有上鎖，我當時機車車牌遺留現場未失竊且而且已老舊所
      以想自己尋找，因此一直未到派出所報案」等語（參見九十一年七月九日二時
      十分高雄市政府警察局左營分局啟文派出所警訊筆錄），證人甲○○既非該車
      所有人，且僅為李炯陽之姊，此有法務部戶役政連結作業系統資料一紙附卷足
      憑，並於警訊時僅證述上開機車於何時、地遭竊等情，並未指證被告竊盜該機
      車，亦未陳稱目擊竊盜事實，顯見甲○○警訊所述，均屬機車遭竊之事後情狀
      ，尚難以其警訊之證述，援引為被告確有竊車犯行之認定。而且警卷所附之贓
      物認領收據，則僅係表示被害人領回失竊機車之證明資料，至扣案之鑰匙，係
      被告遭查獲時駕駛上開機車所用之啟動鑰匙，充其量亦僅能證明被告使用該贓
      車之事實，若無其他積極證據證明被告犯竊盜罪，尚不得僅以甲○○前開之陳
      述及卷附車籍資料作業系統查詢認可資料及贓物認領收據暨扣案鑰匙，遽認被
      告有竊取上開機車之行為。
（二）次查，被告為警查獲時所騎乘上開機車，該車並未懸掛車牌，此有扣押物品清
      單及照片一幀在卷可稽，衡諸常理，若被告果真竊取該車，且竊取之時即未連
      同車牌一併竊取，於得手後通常會以他車車牌加以代替，以避免警方之查緝，
      被告卻未如此為之，且被告使用該贓車之原因，就常理而言，其來源或為收受
      、故買贓物、或為侵占遺失物、或為竊盜等，其合理原因非屬單一，非可一概
      而論以被告使用他人失竊之機車，即係被告竊盜所得之贓物。故若乏積極證據
      證明該機車係被告行竊而來之贓物，則被告使用該機車之客觀事實，充其量僅
      得作為其持有財產犯罪所得贓物（至是否另構成贓物罪，則以其是否明知贓物
      ，而予收受或故買為斷）之佐證，尚難以被告使用贓車之事實，即遽行認定被
      告竊盜該機車。雖被告所辯該車係向友人「龍仔」借用，並於事後支付三千元
      向其購買一節，因被告未能提供「龍仔」之真實姓名、年籍、地址等資料供查
      證，致其所辯是否屬實，固無從查證，惟若非有積極證據足以證明被告確有竊
      車之犯罪行為，自不能以被告否認犯罪事實所持之辯解，無從證實，即據為其
      有罪之認定，已有前揭最高法院三十年上字第一八三一號判例意旨可資參照。
      公訴人以被告於警、偵訊供稱向「龍仔」借車之時點，該車尚未失竊等情，認
      為被告所辯有違常情，並推論「龍仔」一人顯係被告憑空杜撰以圖卸責等情，
      認被告上開所辯顯與常情相悖，純係卸責之詞，不足採信，即遽以認定被告竊
      車罪嫌，顯與前揭判例意旨有違。況且，由上該車籍資料得知甲○○並非機車
      所有人，且該機車於八十一年四月二十一日發照，車齡僅十年，何以車主明昌
      液化煤氣行失竊後並未報警，且竊車之人大費周章將車車鎖破壞後，並刻意該
      車車牌卸下遺留於案發現場，並未一併竊取，亦顯非事理之常，另事後甲○○
      於警訊時員警詢問是否訴追被告之犯行，甲○○亦表明不願對被告提出告訴，
      綜上所述，該車於是否有遭竊？何時失竊？亦非無疑。
（三）末查，本件綜觀全部卷證資料，除前揭甲○○之警訊陳述及、贓物認領收據暨
      扣案鑰匙等證據外，本院依職權亦查無其他積極證據足資證明被告有何竊盜犯
      行，而被害人陳述及車輛領回等資料、鑰匙等證據，既尚難資為認定被告竊車
      之不利證據，已如前述，本件自尚乏明確之積極證據足證被告確有竊盜犯行，
      則依前揭規定及判例意旨，被告前揭所辯是否屬實，縱無從查證，亦不能遽為
      有罪之認定，是以既不能證明被告犯竊盜罪，即應為無罪之諭知。
五、至被告所辯向「龍仔」之人購得上開機車使用一情，是否另涉有故買贓物罪嫌，
    應由公訴人本於法定職權另行偵查追訴，併此敘明。而檢察官另移送併案九十一
    年度偵字第一五五四四號竊盜案件，認被告涉有連續竊盜罪嫌，惟被告起訴部分
    既應為無罪之諭知，已如前述，即與移送併案部分之犯行無連續犯之裁判上一罪
    關係，爰退回檢察官另行依法處理。
據上論斷，應依刑事訴訟法第三百零一條第一項，判決如主文
中      華      民      國      九十一      年     十     月    十七    日
                                  臺灣高雄地方法院刑事庭
                                      法  官    廖建瑜
右正本證明與原本無異。
如不服本判決，應於判決送達後十日內，向本院提出上訴狀。
                                      書記官    王翌翔
中      華      民      國      九十一      年     十     月    十七    日
